【裁判字號】    92,再抗,2
【裁判日期】    920129
【裁判案由】    拍賣抵押物
【裁判全文】
臺灣高等法院民事裁定  九十二年度再抗字第二號
      聲  請  人  乙○○
      相  對  人  甲○○
右當事人間拍賣抵押物事件，再審原告對於中華民國九十一年十一月十九日本院九十
一年度抗字第四四二九號確定裁定，聲請再審，本院裁定如左：
    主      文
聲請駁回。
聲請訴訟費用由聲請人負擔。
    理      由
一、聲請意旨略以：原確定裁定以抵押權人依民法第八百七十三條第一項規定聲請法
    院拍賣抵押物事件屬非訟事件，法院為准駁之裁定，無確定實體法上法律關係存
    否之性質，於債權及抵押權之存否，並無既判力，認聲請人以相對人提出之債權
    證明本票二紙，票面金額逾本件抵押權所擔保之最高限額七十萬元為爭執，應另
    行起訴，以求解決，而駁回聲請人之抗告。然最高法院五十七年度台抗字第七六
    號判例意旨，固認非訟事件程序，係屬形式審查，不作實體認定。惟法院於形式
    審查時，對於聲請人所提之證物，亦應審查是否與其所載理由相符，否則非無證
    據上理由之矛盾。本件相對人於原法院拍賣抵押物之聲請狀事實及理由載明：「
    ‧‧‧嗣後向聲請人借款新台幣柒拾萬元正‧‧‧」，與相對人所提出之債權證
    明本票二張，票號一三五六六三號，面額六十萬元、票號一三五六五九號，面額
    二十萬元，合計八十萬元，兩者之債權金額並不吻合，原確定裁定未審酌相對人
    所提出之證物非聲請標的之證據，而不以形式審查駁回，顯有證據理由上之矛盾
    ，而有適用法規顯有錯誤之違法。為此依民事訴訟法第四百九十六條第一項第一
    款、第五百零七條規定，聲請再審，請求將台灣板橋地方法院九十一年度拍字第
    三三九○號、本院九十一年度抗字第四四二九號民事裁定廢棄，並駁回相對人於
    原法院拍賣抵押物之聲請。
二、按對於確定之終局裁定，如有適用法規顯有錯誤情形，固得依民事訴訟法第五百
    零七條規定準用四百九十六第一款之規定聲請再審。但民事訴訟法第四百九十六
    條第一項第一款所謂適用法規顯有錯誤，係指確定判決（裁定）就事實審法院所
    確定之事實而為法律上之判斷，有適用法規顯有錯誤之情形，亦即確定判決（裁
    定）違背法規或現存判例解釋者而言，最高法院著有七十一年度台再字第三○號
    、五十七年台上字第一○九一號判例可資參照。
三、經查相對人於原法院聲請裁定准予拍賣本件聲請人所有坐落台北縣三重市○○○
    段大有小段一七一之六二地號土地，面積一二四平方公尺，應有部分五分之一，
    及同地號上建號八０九號建物，門牌號碼台北縣三重市○○街一九二巷十二號五
    樓房屋，業據提出台北縣三重市地政事務所他項權利證明書、土地建物抵押權設
    定契約書、土地建物登記簿謄本為證。而依前開土地、建物登記簿謄本（見原法
    院卷第九頁）記載，系爭抵押權權利為相對人甲○○，權利價值為本金最高限額
    抵押權新台幣（下同）七十萬元，存續期間自八十七年五月十四日至八十九年五
    月十三日。而相對人所提出以為抵押債權存在證明之本票二紙（見原法院卷十九
    頁），其面額雖合計為八十萬元，高於權利價值本金最高限額之七十萬元，但其
    中之一面額六十萬元之本票，係由聲請人於八十七年五月十三日所共同簽發，未
    載到期日，屬見票即付之票據，核諸系爭抵押權權利存續期間之登記，該本票自
    形式上為審查，應屬系爭抵押權所擔保之債權。至另紙面額二十萬元之本票，其
    形式上亦為聲請人所共同簽發，到期日為八十九年五月十二日，亦核屬系爭抵押
    權權利存存續期（至八十九年五月十三日止）之到期前之債務，且均已屆清償期
    ，原確定裁定據此准予拍賣抵押物，經核尚無不合，並無所指原確定裁定有違背
    法規或現存判例解釋之適用法規則顯有錯誤情事。是聲請人執此聲請再審，難認
    有理，不應准許。至系爭抵押權所擔保之債權，實際究為八十萬元或六十萬元，
    要屬實體認定之問題，如有爭執，自應另循訴訟程序以為確定，尚非拍賣抵押物
    之非訟程序所得審究，自應說明。
四、據上論結，本件再審之聲請為無理由，爰裁定如主文。
中      華      民      國    九十二    年      一      月    二十九    日
                                民事第七庭
                                  審判長法  官  張  耀  彩
                                        法  官  陳  金  圍
                                        法  官  王  仁  貴
右正本係照原本作成。
不得抗告。
中      華      民      國    九十二    年      二      月      十      日
                                        書記官  鄭  兆  璋


司法院資訊處製作；財團法人民間司法改革基金會備份。
